【裁判字號】    96,訴,4454
【裁判日期】    970812
【裁判案由】    給付租金等
【裁判全文】
臺灣臺北地方法院民事判決              96年度訴字第4454號
原      告
即反訴被告  宗運交通有限公司
法定代理人  乙○○
訴訟代理人  邱國旺律師
            林建平律師
被      告
即反訴原告  泰瑞家電股份有限公司
法定代理人  甲○○○
訴訟代理人  丙○○
上列當事人間請求給付租金等事件，本院於民國97年7月29日辯
論終結，判決如下：
    主      文
被告應給付原告新臺幣貳拾玖萬玖仟伍佰陸拾伍元，及自民國九
十六年三月十三日起至清償日止，按年息百分之五計算之利息。
原告其餘之訴駁回。
訴訟費用由被告負擔五分之二，餘由原告負擔。
本判決第一項得得假執行。
原告其餘假執行之聲請駁回。
反訴原告之訴駁回。
反訴訴訟費用由反訴原告負擔。
    事實及理由
壹、本件被告經合法通知，未於最後言詞辯論期日到場，核無民
    事訴訟法第386條各款所列情形，爰依原告之聲請，由其一
    造辯論而為判決。
貳、本訴方面：
一、原告起訴主張：
（一）被告於民國93年2月間與原告成立倉庫契約（下稱系爭契
      約），約定將其所有之電視機，委託原告於原告之倉庫堆
      藏、保管，並按月計算倉租給付原告報酬。嗣被告將市場
      回收下架如附表所示之黑心電視機共計190台（下稱系爭
      貨品），委託原告之倉庫堆藏、保管，依約被告應按月給
      付原告新臺幣（下同）28,350元之報酬。詎被告自93年7
      月1日起即拒絕給付，迭經催討無效。爰依契約之法律關
      係、民法第614條、第601條規定提起本訴等語。
（二）被告自93年7月起迄今即拒付倉租：原告搬遷時曾口頭通
      知被告。被告委託原告倉庫寄存電視機，並給付152,100
      元。被告依約自93年2月起至6月止，以月租每坪600元計
      算給付倉租長達5個月份，則兩造就倉租係約定以月租每
      坪600元計算。被告使用倉庫面積共計45坪，以月租每坪
      600元計算，每月應給付原告倉租計28,350元（含稅），
      則被告僅支付5個月之倉租。另被告委請原告運送系爭貨
      品應給付運費，係以才為計算單位，倉租與運費之計算單
      位不同。
（三）如被告有繳倉租，原告均開立發票予被告收執，嗣被告未
      繳倉租，而未開立發票予被告。
（四）聲明：被告應自93年7月1日起至清償日止，按月於每月1
      日給付原告28,350元，及自支付命令送達翌日起至清償日
      止，按年息5%計付之利息。原告願擔保，請准宣告假執行
      。
二、被告於前言詞辯論期日答辯：
（一）被告寄放系爭貨品於原告之倉庫，惟原告搬遷未通知被告
      。被告已支付自93年2月起至93年11月止之倉租，共計53,
      410元，並逾付倉租72,368元，共計支付124,758元。倉租
      已全部繳清，惟原告未簽發收據。被告曾以存證信函通知
      原告欲取回貨品，未獲置理。被告於93年12月至原告公司
      欲取回存放於倉儲之全部貨品，不再承租，惟原告拒讓被
      告取回。原告並留置被告之全部貨品，價值為258萬元。
（二）原告之倉租係以每才1元為計算單位。被告支付之152,100
      包含運費在內。
（三）聲明：原告之訴駁回。如為不利判決，願供擔保免為假執
      行。
參、反訴方面：
一、反訴原告於前言詞辯論期日主張：反訴被告強行留置反訴原
    告之系爭貨品，價值達258萬元，反訴原告並因而超付租金
    72,368元。並聲明：反訴被告應給付反訴原告72,368元，及
    自93年12月1日起至清償日止按年息5%計算之利息，並應返
    還反訴原告如附表所示貨品。
二、反訴被告答辯：反訴原告自93年2月1日起至93年6月30日止
    ，倉租已清償，惟自93年7月1日起，反訴原告以倉租太貴為
    由，拒為給付。若反訴原告給付租金完畢，反訴被告願返還
    系爭貨品，並聲明：反訴駁回。
肆、不爭執事項：
（一）被告（即反訴原告）自93年2月起將系爭貨品儲存在原告
      （即反訴被告）公司倉儲，並已支付152,100元倉租。
（二）原告（即反訴被告）有收到被告（即反訴原告）於94年5
      月12日寄發之新莊五工郵局第557號存證信函。
伍、本訴部分：原告主張被告積欠倉租未償一節，為被告所否認
    。並以前揭情詞置辯，經查：
一、原告上開主張，業據其提出請款對帳明細表、庫存異動明細
    表、應收帳款明細表、應收票據明細表、庫存異動總表等件
    影本及照片為證，自足信為實在。被告雖以前揭情詞置辯，
    然查，被告所辯超付倉租一節，已為原告所否認，被告復未
    能提出其他證據證明，則被告此部分所辯實無可取。至被告
    雖陳稱於93年12月間欲取回系爭貨品，但原告拒絕讓被告取
    回貨品等語。為原告所否認，辯稱：被告至93年12月來談倉
    租問題，原告希望被告給付租金，但被告推托不知這件事，
    倉租從93年7月起即未付等語。是原告自得請求被告自93年7
    月1日起算按月28,350元計算之倉租。
二、又原告自承確有收到被告所寄94年5月13日之存證信函，而
    依該信函所載，其於函內陳稱將於3日內去取貨等語（本院
    卷第5頁、第90頁背面），應認被告確有終止系爭契約之意
    。而原告則陳稱不還給被告貨物，係因被告未給付租金等語
    。是原告於94年5月中係因被告拒絕結清倉租，故行使同時
    履行抗辯權，拒絕將被告所有貨品移倉，顯係原告因其已發
    生之倉租未受清償，因而留置其所占有被告之系爭貨品，故
    原告自94年5月18日起，並非因履行系爭契約之義務而占有
    未移貨出倉之系爭貨品，反而是基於保障其自身倉租之受償
    而留置未移貨出倉之貨物，是原告依契約之法律關係，請求
    被告給付自94年5月18日起每月28,350元之服務費，即屬無
    憑。
三、綜上所述，系爭貨品自93年7月1日起至94年5月17日止之倉
    租計為299,565元。
陸、反訴部分：反訴原告主張反訴被告強行留置反訴原告之貨品
    ，該貨品價值達258萬元。又反訴原告並超付租金72,368元
    為此請求反訴被告返還貨品、超付租金72,368元，及自93年
    12月1日起至清償日止按年息5%計算之利息等語。被告則以
    前揭情詞置辯。查，反訴原告所主張關於其超付租金一節，
    並未能提出證據證明，其此部分主張自無可取，則原告請求
    被告給付72,368元，及自93年12月1日起至清償日止按年息
    5%計算之利息，即非可取。又反訴被告拒絕返還系爭貨品係
    因反訴原告尚未結清倉租，反訴被告依法就系爭貨品行使留
    置權，並無不當，則反訴原告訴請反訴被告應返還系爭貨品
    ，為無理由，應予駁回。
柒、綜上所述，原告依據契約之法律關係，請求被告給付自93年
    7月1日起至94年5月17日止合計299,565元倉租，及自支付命
    令送達翌日即96年3月13日起至清償日止，按年息5%計付之
    利息，為有理由，應予准許。超過部分為無理由，應予駁回
    。反訴原告請求反訴被告返還系爭貨品及72,365元及自93年
    12月1日起至清償日止，按年息5%計算之利息，為無理由，
    應予駁回。
捌、原告陳明願供擔保以代釋明，聲請宣告假執行或免為假執行
    ，經核原告勝訴金額未逾50萬元，應依職權宣告假執行。至
    原告其餘假執行之聲請，因訴之駁回而失所依據，不予准許
    。
玖、本件事證已臻明確，兩造其餘主張陳述及所提之證據，經審
    酌後於本件判決結果無影響，爰不逐一論述，附此敘明。
拾、綜上所論，原告之訴為一部有理由，一部無理由，反訴原告
    之訴為無理由，依民事訴訟法第78條、第79條、第385條第1
    項前段、第389條第1項第5款，判決如主文。
中    華    民    國    97    年    8     月    12    日
                      民事第二庭  法  官  蔡政哲
上為正本係照原本作成
如對本判決不服，應於送達後20日內，向本院提出上訴狀。
中    華    民    國    97    年    8     月    12    日
                                  書記官  曾靖雯


司法院資訊處製作；財團法人民間司法改革基金會備份。
